【裁判字號】    89,重訴,125
【裁判日期】    891030
【裁判案由】    給付工程款
【裁判全文】
臺灣新竹地方法院民事判決  八十九年度重訴字第一二五號
    原      告  大德機械工程股份有限公司
    法定代理人  甲○○
    訴訟代理人  左自奎律師
    被      告  富邦商業銀行股份有限公司新竹分公司
                            設.
    法定代理人  乙○○      住.
    訴訟代理人  丙○○      住.
右當事人間請求確認債權存在事件，本院判決如左：
    主      文
確認訴外人三禹環保科技股份有限公司對被告之存款債權在新台幣壹仟貳佰壹拾捌萬
元之金額範圍內存在。
訴訟費用由被告負擔。
    事      實
甲、原告方面：
壹、聲明：求為判決如主文所示。
貳、陳述：
  一、訴外人三禹環保科技股份有限公司（下稱三禹公司）積欠原告新台幣（下同）
      一千二百一十八萬元之貨款，為免日後執行困難，原告乃為假扣押之聲請，經
      本院以八十九年度執全字第三九五號執行程序執行在案，並核發民國八十九年
      五月二十二日新院錦執武三九五第一八五六０號民事執行命令，禁止債務人三
      禹公司對被告之存款債權在一千二百一十八萬元及執行費用八萬五千二百六十
      元範圍內為收取或其他處分，並命被告不得對三禹公司清償。
  二、詎被告接獲上開執行命令後，竟依強制執刑法第一百一十九條第一項之規定聲
      明異議，其雖自認對三禹公司尚有一千六百九十萬元之債權，惟另主張三禹公
      司對其負有二千二百五十一萬六千四百零四元之工程債務，被告為三禹公司所
      負之工程保證債務已因三禹公司業將該工程竣工而卸除其保證責任，且三禹公
      司對被告之前開債權亦不因對被告之保證債務而受影響，爰依強制執行法第一
      百二十條之規定訴請確認債務人三禹公司對被告之存款債權在一千二百一十八
      萬元之金額範圍內存在。
參、證據：提車經濟部公司執照影本一件。
乙、被告方面：
壹、聲明：求為判決駁回原告之訴。
貳、陳述：
    被告於八十九年五月二十九日提出之聲明異議狀中，並未否認三禹公司對被告有
    一千六百九十萬元之債權存在，至於被告陳稱三禹公司對被告尚負有二千二百五
    十一萬六千四百零四元之債務一節，係被告為該公司所負工程保證債務，迄今業
    主尚未解除被告之保證責任，被告並未主張抵銷，僅依強制執行法第一百一十九
    條第一項「有其他得對抗債務人請求之事由」聲明異議，綜上所述，原告並無提
    起本件確認訴訟之法律上利益，已欠缺權利保護要件，其訴應予以駁回。
丙、本院依職權調閱八十九年度執全字第三九五號民事執行（假扣押）卷宗。
    理      由
一、本件原告主張：三禹公司積欠其一千二百一十八萬元之貨款，為免日後執行困難
    ，原告乃為假扣押之聲請，經本院執行處核發八十九年五月二十二日新院錦執武
    三九五第一八五六０號民事執行命令，禁止債務人三禹公司對被告之存款債權在
    一千二百一十八萬元及執行費用八萬五千二百六十元範圍內為收取或其他處分，
    並命被告不得對於三禹公司清償，詎被告聲明異議，雖自認對於三禹公司尚有一
    千六百九十萬元之債權，惟另主張三禹公司對其負有二千二百五十一萬六千四百
    零四元之工程債務，因被告為三禹公司所負之工程保證債務已因三禹公司業將該
    工程竣工而卸除其保證責任，且三禹公司對被告之前開債權亦不因對被告之保證
    債務而受影響，爰依強制執行法第一百二十條之規定訴請確認債務人三禹公司對
    被告之存款債權在一千二百一十八萬元之金額範圍內存在；被告則以：其未曾否
    認對三禹公司有一千六百九十萬元之存款債務存在，至被告陳稱三禹公司對其負
    有二千二百五十一萬六千四百零四元之債務一節，係被告為該公司所負工程保證
    債務，迄今業主尚未解除被告之保證責任，被告亦未主張抵銷，從而原告並無提
    起本件確認訴訟之法律上利益，其訴應予以駁回等語，資為抗辯。
二、按就債務人對於第三人之金錢債權為執行時，執行法院應發扣押命令禁止債務人
    收取或為其他處分，並禁止第三人向債務人清償。第三人不承認債務人之債權或
    其他財產權之存在，或於數額有爭議或有其他得對抗債務人請求之事由時，應於
    接受執行法院命令後十日內，提出書狀，向執行法院聲明異議。債權人對前開第
    三人之聲明異議認為不實時，得於收受通知後十日內向管轄法院提起訴訟，並向
    執行法院為起訴之證明及將訴訟告知債務人，強制執行法第一百一十五條第一項
    、第一百一十九條第一項、第一百二十條第二項分別定有明文。且依同法第一百
    二十條第三項規定，債權人未於前項規定期間內為起訴之證明者，執行法院得依
    第三人之聲請，撤銷所發執行命令。經查本件原告前以其與三禹公司間因給付工
    程款事宜，向台灣苗栗地方法院聲請供擔保就債務人三禹公司之財產在一千二百
    一十八萬元之範圍內聲請假扣押，經該院於八十九年四月十七日以八十九年度裁
    全字第二九五號裁定准許在案，原告復聲請就三禹公司對於被告之存款債權核發
    扣押命令，經台灣苗栗地方法院以八十九年五月十六日苗院興執人二六九字第一
    九八四八號函囑託本院為強制執行，復經本院於八十九年五月二十二日以新院錦
    執武三九五字第一八五六０號民事執行命令，禁止三禹公司對被告之存款債權在
    一千二百一十八萬元及執行費用八萬五千二百六十元範圍內為收取或其他處分，
    被告亦不得對三禹公司清償。被告於八十九年五月二十六日接獲該扣押命令後，
    即於同年五月二十九日具狀聲明異議，並於同年六月二十日具狀向本院聲請撤銷
    前開執行命令，原告則於同年七月二十七日收受被告聲明異議之通知後，旋於同
    年八月五日提起本件確認債權存在之訴，並具狀告知三禹公司參加訴訟，而本院
    執行處法官於同年八月二十二日調查期日中，訊問被告就三禹公司一千六百九十
    萬元存款是否亦屬異議之範圍，被告陳稱「是，因該筆債務擔保另三筆債務（即
    保證債務）及汽車貸款，總金額為二千二百五十一萬六千四百零四元」等情，業
    經本院調閱八十九年度執全字第三九五號假扣押執行事件全卷（含台灣苗栗地方
    法院八十九年度裁全字第二九五號、八十九年度執全字第二六九號假扣押卷宗影
    本）查明屬實，自堪認為真實。次按確認之訴，須原告有即受確認判決之法律上
    利益者，方得提起，民事訴訟法第二百四十七條定有明文。而所謂即受確認判決
    之法律上利益，係指因法律關係之存否不明確，致原告在私法上之地位有受侵害
    之危險，而此項危險得以對被告之確認判決除去而言。本件被告雖辯稱其未曾否
    認對三禹公司有一千六百萬元之存款債務等語，惟查：被告於接獲法院之執行命
    令際，即向本院聲明異議，並於該聲明狀上明確表示「為聲明異議」，有該聲明
    異議狀附於前開假扣押執行卷內可按，且被告復向本院執行處法官為相同之表示
    並陳明理由等情，已如前述，而被告復於本院八十九年十月十六日言詞辯期日陳
    稱係依強制執行法第一百一十九條第一項「有其他得對抗債務人請求之事由」提
    出異議，堪認被告以其對三禹公司另有債權存在為由提出異議，且被告亦已具狀
    向本院聲請撤銷前開執行命令，倘原告未依強制執行法第一百三十五條準用第一
    百二十條之規定，於收受被告聲明異議之通知後十日內，提起本訴，並向法院為
    起訴之證明，執行法院即得依聲請撤銷上開執行命令，致原告之私法上地位有受
    侵害之危險，準此，原告自有依強制執行法第一百三十五條準用同法第一百二十
    條第二項之規定提起本件確認訴訟之必要，被告辯稱原告無提起確認之訴之法律
    上利益，自無可採。
三、原告主張三禹公司對被告有一千六百九十萬元存款債權等情，為被告自認在卷，
    自堪信為真實，且被告亦陳稱其對三禹公司有二千二百五十一萬六千四百零四元
    之債務，然未主張抵銷等語，是以被告雖稱因有其他得對抗債務人請求之事由而
    聲明異議，惟並未具體提出其於本件言詞辯論終結前有何得對抗三禹公司請求事
    由之相關事證，是其前開所辯亦無足採。
四、從而，原告依強制執行法第一百二十條第二項規定請求確認債務人三禹公司對被
    告之存款債權在一千二百一十八萬元之金額範圍內存在，為有理由，應予准許。
五、結論：本件原告之訴為有理由，依民事訴訟法第七十八條，判決如主文
中      華      民      國    八十九    年      十      月     三十     日
                                  臺灣新竹地方法院民事第二庭
~B法      官  雷雅雯
右為正本係照原本作成。
如對本判決上訴須於判決送達後二十日內向本院提出上訴狀。
~B法院書記官  洪儷容
中      華      民      國    八十九    年      十      月     三十    日


司法院資訊處製作；財團法人民間司法改革基金會備份。
